【裁判字號】    98,上易,738
【裁判日期】    980527
【裁判案由】    詐欺等
【裁判全文】
臺灣高等法院臺中分院刑事判決         98年度上易字第738號
上  訴  人  臺灣臺中地方法院檢察署檢察官
被      告  甲○○
                      號2樓
上列上訴人因被告詐欺案件，不服臺灣臺中地方法院98年度易字
第68號中華民國98年3月3日第一審判決關於詐欺部分（起訴案號
：臺灣臺中地方法院檢察署97年度偵字第17475號），提起上訴
，本院判決如下：
    主  文
上訴駁回。
    理  由
一、本案經本院審理結果，認第一審判決就被告甲○○（下稱被
    告）被訴犯刑法第339條之2第1項之罪部分諭知被告公訴不
    受理之判決，並無不當，應予維持，並引用第一審判決書關
    於被告被訴犯刑法第339條之2第1項之罪部分記載之理由（
    如附件）。
二、臺灣臺中地方法院檢察署檢察官上訴意旨略謂：依刑事實務
    見解可知，金融機構之提款機亦為刑法第339條之2第1項不
    正利用自動付款設備詐欺罪中所謂「不正方法」之施用對象
    。被告以起訴書所載之不正方式，自被害人丙○○之存款帳
    戶內領取金錢，所造成之結果，不僅限於被害人丙○○存款
    之短少，尚應包括金融機構得以利用該筆存款進行各項轉投
    資而得以取得之獲利，是金融機構亦應係本案之財產受損害
    者。本案之被害人應包括被害人丙○○及金融機構，就本件
    被害人丙○○受損害部分，依刑法第343條之規定，固須告
    訴乃論，始得謂為訴追條件之具備，惟就金融機構損害部分
    而論，刑法並未規定須告訴乃論，自無訴追條件是否具備之
    問題存在。原判決認定本案之被害人僅有丙○○，而不包括
    金融機構，似有違誤等語。
三、按刑法第339條之2第1項之以不正方法由自動付款設備取得
    他人之物罪，其所謂「不正方法」，係指以類似詐欺之方法
    由自動提款設備取得他人之物，例如冒充本人由自動提款設
    備取得他人之物，或以偽造他人之提款卡由自動提款設備取
    得他人之物等。被告未經被害人丙○○同意，於民國96年6
    月27日21時9分19秒許，持被害人丙○○所有之兆豐國際商
    業銀行存款帳戶之金融卡一張，在臺中市○○區○○路二段
    22號之統一便利商店內，將上開金融卡插入該店內所擺設之
    自動提款機內，再鍵入密碼，以此不正方法，自提款機取得
    新臺幣（下同）3千元。被告復未經被害人丙○○同意，另
    於96年7月29日18時31分43秒許，在臺中市○區○○○路367
    之7號之全家便利商店內，持前揭金融卡以上開不正方法，
    自提款機取得3千元，本件被告前揭所為即係不正方法，構
    成刑法第339條之2第1項之利用自動付款設備詐欺取財罪。
    而被告為被害人丙○○之夫，其二人間具有配偶關係，有戶
    籍基本資料在卷可稽，依前揭說明，被告涉犯刑法第339條
    之2第1項之罪，依刑法第343條準用同法第324條第2項之規
    定，係屬告訴乃論之罪。原審判決對於認定本案之被害人係
    丙○○，而非金融機構，被害人丙○○於警詢、偵訊均未表
    明對被告涉犯由自動付款設備取得他人之物罪提出告訴，已
    經詳為調查審酌，並說明其認定之證據及理由，經核均無違
    證據及經驗法則。原審因此以檢察官就被告所涉屬告訴乃論
    之刑法第339條之2第1項之由自動付款設備取得他人之物罪
    嫌提起公訴，未具備訴追條件，就被告所涉犯此部分之罪諭
    知不受理之判決，經核並無不合。檢察官上訴意旨所稱之刑
    事實務見解，核係各級法院就不同個案所持之見解，並無拘
    束本院之效力。又被告以起訴書所載之不正方法，自被害人
    丙○○之存款帳戶內領取金錢，所造成之結果，被害人丙○
    ○之存款因而短少，尚難認為包括金融機構得以利用該筆存
    款進行各項轉投資而得以取得之獲利，自難認為金融機構亦
    應係本案之財產受損害者。此外，檢察官上訴仍未提出適合
    於證明犯罪事實之積極證據，上訴意旨所稱各節，仍無法動
    搖原判決關於被告被訴犯刑法第339條之2第1項之罪部分諭
    知不受理之基礎，本件上訴為無理由，應予駁回。
四、又被告另犯傷害2罪，經原審法院各判處拘役40日，如易科
    罰金，均以新臺幣1千元折算1日，被告就此部分所提起之上
    訴並未提出具體之上訴理由，業經本院於98年5月4日判決駁
    回上訴，併此敘明。
據上論斷，應依刑事訴訟法第368條，判決如主文。
本案經檢察官乙○○到庭執行職務。
中    華    民    國    98    年    5     月    27    日
            刑事第十一庭  審判長法  官    陳  朱  貴
                                法  官    郭  同  奇
                                法  官    胡  文  傑
上列正本證明與原本無異。
不得上訴。
                                書記官    蔡  嘉  萍
中    華    民    國    98    年    5     月    27    日


司法院資訊處製作；財團法人民間司法改革基金會備份。
